最高法院刑事判決　　　　　　　　　　　　　　　　八十八年度台非字第二八二號
　　上訴人　最高法院檢察署檢察總長
　　被　告　甲○○　女
右上訴人因被告違反電信法案件，對於台灣高雄地方法院中華民國八十七年三月五日
第一審確定判決（八十七年度訴字第四三四號，起訴案號：台灣高雄地方法院檢察署
八十七年度偵字第一○七四號），認為違法，提起非常上訴，本院判決如左：
    主  文
原判決關於違背法令部分撤銷。
    理  由
非常上訴理由稱：「本件原判決認定被告甲○○於八十六年間，明知綽號「吉仔」之
成年男子交予其使用之行動電話（未扣案）一具，係盜拷他人合法申請之行動電話門
號之機具（該被盜拷之行動電話門號，經查係陳明東向中華電信公司所合法申請之0
00000000號無線行動電話），詎甲○○竟基於意圖為自己不法利益之概括犯
意，自八十六年九月三日起至同月三十日止，連續在高雄縣市之不詳地點，以無線方
式盜用該行動電話與王桂花等人通信多次，共計取得新台幣四千多元之不法利益等情
，因依電信法第五十六條第一項論處被告罪刑，雖非無見。惟查行動電話手機之電子
序號及內碼，係手機製造廠商及行動電話通信業者方有權製作，將之輸錄於行動電話
之電腦電磁紀錄內，供行動電話通信業者之電腦網路交換控制中心之比對查核，以決
定是否准許該手機使用者通信之用，合於永續狀態中表示一定用意證明之刑法文書概
念，屬刑法第二百二十條第二項、第二百十條之準私文書，故苟有盜拷偽造他人行動
電話之序號、內碼於自己之行動電話手機內，並持以行使，即已觸犯刑法第二百十六
條、第二百二十條第二項、第二百十條之行使偽造準私文書罪及電信法第五十六條第
一項盜用電信設備通信罪，該二罪間係一行為同時觸犯二罪名，應依想像競合之例，
從一重之行使偽造準私文書罪處斷。本件檢察官雖僅以被告使用他人盜拷之行動電話
，依電信法第五十六條第一項提起公訴，但依刑事訴訟法第二百六十七條之規定，其
起訴之效力，當及於被告行使偽造準私文書罪，法院自應一併予以審判，乃原判決僅
依電信法第五十六條第一項論處被告罪刑，置被告其行使偽造準私文書罪部分於不顧
，顯有已受請求之事項未予判決及判決不適用法律之違法。又電信法第六十條規定，
犯盜用他人通信設備通信罪者，其電信器材不問屬於犯人與否，沒收之，且不以當場
搜獲扣押者為限，法律既採義務沒收主義，法院並無斟酌裁量之餘地，乃原判決對於
該行動電話手機，未諭知沒收，亦有判決不適用法則之違法。案經確定，爰依刑事訴
訟法第四百四十一條、第四百四十三條提起非常上訴，以資救濟。」等語。
本院按判決不適用法則或適用不當者，為違背法令，刑事訴訟法第三百七十八條定有
明文。又行動電話手機（話機）之電子序號及內碼，係手機製造商及行動電話通信業
者，方有權製作，將之輸錄於行動電話手機之電腦電磁紀錄內，供行動電話通信業者
之電腦網路交換控制中心比對查核，以決定是否准許該手機使用者通信之用。合於永
續狀態中表示一定用意證明之刑法文書概念，自屬刑法第二百二十條第二項（修正前
之第二百二十條）、第二百十條之準私文書。故苟有盜拷偽造他人行動電話之序號、
內碼於自己之行動電話手機內，並持以行使，即已觸犯刑法第二百十六條、第二百二
十條第二項（修正前之第二百二十條）、第二百十條之行使偽造準私文書罪及電信法
第五十六條第一項盜用電信設備通信罪，該二罪間係一行為同時觸犯二罪名，應依刑
法第五十五條規定，從一重之行使偽造準私文書罪處斷。本件原判決認定被告甲○○
明知綽號「吉仔」之成年男子交其使用之行動電話一具，係盜拷他人合法申請之行動
電話門號之機具（俗稱「王八機」），竟基於意圖為自己不法利益之概括犯意，自民
國八十六年九月三日起至同月三十日止，連續在高雄縣、市內之多處地點，以無線方
式盜用該行動電話與王桂花、范明洲、吳律三等人通信多次，共計取得新台幣四千多
元之不法利益等情。因認被告觸犯電信法第五十六條第一項之罪，予以論處。但依上
揭認定之事實，被告不僅觸犯電信法第五十六條第一項之罪，尚有觸犯刑法第二百十
六條、第二百二十條第二項（修正前第二百二十條）之罪，乃原判決僅依電信法第五
十六條第一項論處被告罪刑，而置其行使偽造準私文書罪部分於不顧，已有判決不適
用法則之違法。又電信法第六十條規定，犯盜用他人通信設備通信罪者，其電信器材
不問屬於犯人與否，沒收之，且不以當場搜獲扣押者為限，法律採義務沒收主義，法
院並無斟酌裁量之餘地，乃原判決既依電信法第五十六條第一項論處被告罪刑，復不
依同法第六十條規定，諭知該行動電話手機沒收，亦難謂無判決不適用法則之違法。
案經確定，非常上訴意旨執以指摘原判決違背法令，洵有理由。惟查原判決於被告尚
無不利，應由本院僅就其違背法令部分撤銷，以資糾正。
據上論結，應依刑事訴訟法第四百四十七條第一項第一款前段，判決如主文。
中      華      民      國    八十八    年      十      月      七      日
                              最高法院刑事第十庭
                                  審判長法官  莊  登  照
                                        法官  洪  明  輝
                                        法官  蔡  清  遊
                                        法官  黃  一  鑫
                                        法官  林  秀  夫
      右正本證明與原本無異
                                              書  記  官
中      華      民      國    八十八    年      十      月     十四     日
                                                                      Ｑ
